臺灣橋頭地方法院民事判決
                                      110年度訴字第984號
原      告  胡俊業  
            胡素珍  
共      同
訴訟代理人  高群倫律師
被      告  王聖煒  

            楊博宇  

上列當事人間請求損害賠償等事件，本院於民國111 年2 月21日
言詞辯論終結，判決如下：
    主  文
一、被告應連帶給付原告胡俊業新臺幣23萬元，及自民國110 年
    9 月29日起至清償日止，按年息5%計算之利息。
二、被告王聖煒應給付原告胡俊業新臺幣6 萬6,300 元，及自民
    國110 年9 月29日起至清償日止，按年息5%計算之利息。
三、被告應連帶給付原告胡素珍新臺幣28萬元，及自民國110 年
    9 月29日起至清償日止，按年息5%計算之利息。
四、原告其餘之訴駁回。
五、訴訟費用由被告連帶負擔十分之九，餘由原告負擔。
六、本判決第一項於原告胡俊業以新臺幣7 萬元為被告供擔保後
    ，得假執行；但被告如以新臺幣23萬元為原告預供擔保，得
    免為假執行。
七、本判決第二項於原告胡俊業以新臺幣2 萬元為被告供擔保後
    ，得假執行；但被告王聖煒如以新臺幣6 萬6,300 元為原告
    預供擔保，得免為假執行。
八、本判決第三項於原告胡素珍以新臺幣9 萬元為被告供擔保後
    ，得假執行；但被告如以新臺幣28萬元為原告預供擔保，得
    免為假執行。
九、原告其餘假執行之聲請駁回。
    事實及理由
一、被告經合法送達，未於言詞辯論期日到場，核無民事訴訟法
    第386 條各款所列情形，爰依原告聲請，由其一造辯論而為
    判決。
二、原告主張：
  ㈠緣被告王聖煒與原告胡俊業為朋友關係，2 人於民國108 年1
     月27日至高雄遊玩，期間2 人留宿在高雄市○○區○○路00號○
    ○汽車旅館（王聖煒住101 號房，胡俊業住106 號房），王
    聖煒之綽號「阿平」之友人即被告楊博宇（微信帳號名稱為
    「憨獅」）期間亦至該汽車旅館，3 人一同聊天、玩樂。同
    年1 月30日，胡俊業在該旅館內遺失皮包1 只，嗣經旅館房
    務人員拾獲交予楊博宇，胡俊業以微信通訊軟體詢問楊博宇
    ，楊博宇告知已交予王聖煒。胡俊業遂於同年2 月2日詢問
    王聖煒皮包是不是他拿的，王聖煒卻將胡俊業皮包內現金新
    臺幣（下同）6 萬6,300 元占為己有，拒不返還，胡俊業爰
    依民法第184 條第1 項前段、第185 條規定、民法第179 條
    規定，請求王聖煒賠償或返還胡俊業6 萬6,300 元。
  ㈡王聖煒於胡俊業詢問前揭有無拿皮包問題後，認胡俊業讓他
    沒面子，於同日上午11時許，要求胡俊業至101 號房間談論
    此事，並為下列侵權行為：
    ⒈由楊博宇堵住該101 號房出入口，避免胡俊業逃跑，王聖
      煒則對胡俊業稱「不讓你走」，於同日16時許讓胡俊業離
      開，以此方式共同剝奪胡俊業之行動自由約6 小時。
    ⒉上開期間，王聖煒、楊博宇另共同以拳頭或持房內保溫瓶
      、拖鞋，接續丟擲、毆打胡俊業之頭、臉、眼睛、手部及
      嘴巴等處，致胡俊業受有眼睛、耳朵、嘴巴、手、下腹部
      位瘀青、流血等傷害。
    ⒊王聖煒、楊博宇復共同對原告為恐嚇取財行為，由王聖煒
      向胡俊業恫稱：若不交付20萬元不讓你走、錢沒有拿出來
      不能走等語，致胡俊業心生畏懼，以手機聯絡其姊即原告
      胡素珍借錢，胡素珍初始拒絕，王聖煒、楊博宇乃再次徒
      手或持脫鞋毆打胡俊業，令胡俊業以LINE通訊軟體聯絡胡
      素珍，使胡素珍藉由視訊觀看胡俊業遭毆打傷勢，王聖煒
      於胡俊業、胡素珍姊弟通話過程中復大聲稱「欠50萬啦」
      等語，致胡素珍心生畏懼而允諾交付20萬元，王聖煒遂命
      不知情之訴外人陳錦田前往收款，陳錦田遂於同日16時許
      ，與胡素珍連絡、約定交付20萬元地點，嗣於同日16時許
      後不久之某時，胡素珍在新北市○○區○○路0 號明志國小旁
      圍牆交付現金20萬元予陳錦田，陳錦田收畢後電聯王聖煒
      告知已收取20萬元現金，並將前揭現金20萬元存入其所有
      之帳戶後，扣除王聖煒積欠自己之1 萬元，再於108年2 
      月2 、3 日原將19萬元陸續匯入訴外人楊亭怡借給王聖煒
      使用之中國信託帳戶（帳號0000000000000000號），王聖
      煒即以上開方式取得20萬元之利益，而王聖煒獲得胡素珍
      允諾願交付20萬元後，始於同日16時許讓胡俊業離開。
    ㈢胡俊業因被告前揭⒈所示共同剝奪他人行動自由、⒉所示共
      同傷害、⒊所示共同恐嚇取財行為，受有精神上痛苦，爰
      請求精神慰撫金各15萬元、8 萬元、10萬元，合計33萬元
      。胡素珍因被告前揭⒊所示共同恐嚇取財行為，致意思自
      由權受侵害，因而受有交付現金20萬元之損害，爰依民法
      第184 條第1 項前段、第185 條、第179 條規定，擇一請
      求被告連帶給付20萬元；另胡素珍因被告前揭故意侵害自
      由之恐嚇取財行為，受有精神上痛苦，爰依民法第195條
      第1 項前段規定，請求被告連帶賠償精神慰撫金20萬元等
      語。並聲明：㈠被告應連帶給付胡俊業39萬6,300 元，及
      自起訴狀繕本送達最後一位被告翌日起至清償日止，按年
      息5%計算之利息。㈡被告應連帶給付胡素珍40萬元，及自
      起訴狀繕本送達最後一位被告翌日起至清償日止，按年息
      5%計算之利息。㈢願供擔保，請准宣告假執行。
三、被告未於言詞辯論期日到庭爭執，亦未提出書狀做何聲明或
    陳述。
四、原告主張之下列事實，被告已於相當時期受合法之通知，而
    於言詞辯論期日不到場，亦未提出準備書狀爭執，依民事訴
    訟法第280 條第3 項、第1 項規定，亦視同自認，堪信屬實
    ：
  ㈠王聖煒與胡俊業為朋友關係，2 人於108 年1 月27日至高雄
    遊玩，期間2 人留宿在高雄市○○區○○路00號○○汽車旅館（王
    聖煒住101 號房，胡俊業住106 號房），王聖煒之綽號「阿
    平」之友人即楊博宇（微信帳號名稱為「憨獅」）期間亦至
    該汽車旅館，3 人一同聊天、玩樂。同年1 月30日，胡俊業
    在該旅館內遺失皮包1 只，嗣經旅館房務人員拾獲交予楊博
    宇，胡俊業以微信通訊軟體詢問楊博宇，楊博宇告知已交予
    王聖煒。胡俊業遂於同年2 月2 日詢問王聖煒皮包是不是他
    拿的，王聖煒卻將胡俊業皮包內現金6 萬6,300 元占為己有
    ，拒不返還。
  ㈡王聖煒於胡俊業詢問前揭有無拿皮包問題後，認胡俊業讓他
    沒面子，於同（2 ）日上午11時許，要求胡俊業至101 號房
    間談論此事，並為下列侵權行為：
    ⒈由楊博宇堵住該101 號房出入口，避免胡俊業逃跑，王聖
      煒則對胡俊業稱「不讓你走」，於同日16時許讓胡俊業離
      開，以此方式共同剝奪胡俊業之行動自由約6 小時。
    ⒉上開期間，王聖煒、楊博宇另共同以拳頭或持房內保溫瓶
      、拖鞋，接續丟擲、毆打胡俊業之頭、臉、眼睛、手部及
      嘴巴等處，致胡俊業受有眼睛、耳朵、嘴巴、手、下腹部
      位瘀青、流血等傷害。
    ⒊王聖煒、楊博宇復共同對原告為恐嚇取財行為，由王聖煒
      向胡俊業恫稱：若不交付20萬元不讓你走、錢沒有拿出來
      不能走等語，致胡俊業心生畏懼，以手機聯絡其姊即胡素
      珍借錢，胡素珍初始拒絕，王聖煒、楊博宇乃再次徒手或
      持脫鞋毆打胡俊業，令胡俊業以LINE通訊軟體聯絡胡素珍
      ，使胡素珍藉由視訊觀看胡俊業遭毆打傷勢，王聖煒於胡
      俊業、胡素珍姊弟通話過程中復大聲稱「欠50萬啦」等語
      ，致胡素珍心生畏懼而允諾交付20萬元，王聖煒遂命不知
      情之訴外人陳錦田前往收款，陳錦田遂於同日16時許，與
      胡素珍連絡、約定交付20萬元地點，嗣於同日16時許後不
      久之某時，胡素珍在新北市○○區○○路0 號○○國小旁圍牆交
      付現金20萬元予陳錦田，陳錦田收畢後電聯王聖煒告知已
      收取20萬元現金，並將前揭現金20萬元存入其所有之帳戶
      後，扣除王聖煒積欠自己之1 萬元，再於108 年2月2 、3
       日原將19萬元陸續匯入楊亭怡借給王聖煒使用之中國信
      託帳戶（帳號0000000000000000號），王聖煒即以上開方
      式取得20萬元之利益，而王聖煒獲得胡素珍允諾願交付20
      萬元後，始於同日16時許讓胡俊業離開。
  ㈢王聖煒因前項行為，經臺灣臺東地方法院（下稱臺東地院）
    以108 年度原訴字第51號判決認犯共同犯剝奪他人行動自由
    罪、共同犯傷害罪、共同犯恐嚇取財罪，各判處有期徒刑，
    嗣經臺灣高等法院花蓮分院（下稱花蓮分院）以109 年度原
    上訴字第43號判決駁回檢察官及王聖煒之上訴確定。楊博宇
    因前項行為，經臺東地院以109 年度訴字第132 號判決認共
    同犯剝奪他人行動自由罪、共同犯傷害罪、共同犯恐嚇取財
    罪，各判處有期徒刑，嗣經花蓮分院以110 年度上訴字第29
    號判決駁回楊博宇之上訴確定。
  ㈣胡俊業國中肄業，曾擔任保健食品公司行政人員，目前為自
    由業，收入不固定；胡素珍高職畢業，曾擔任羊肉爐、服飾
    店店員，目前為保健食品公司電話行銷人員，月收入約3 至
    4 萬元；王聖煒專科畢業，從事民宿業，月收入約3 至4 萬
    元；楊博宇高中畢業，以粗工為業，月收入約1 萬5,000 元
    。胡俊業、楊博宇名下均無不動產，胡素珍名下有房屋2 筆
    、土地1 筆，王聖煒名下有房屋5 筆、土地3 筆。
五、本院之判斷：
  ㈠胡俊業部分：
    ⒈按因故意或過失，不法侵害他人之權利者，負損害賠償責
      任；數人共同不法侵害他人之權利者，連帶負損害賠償責
      任，民法第184 條第1 項前段、第185 條第1 項前段定有
      明文。次按不法侵害他人之身體、健康、名譽、自由、信
      用、隱私、貞操，或不法侵害其他人格法益而情節重大者
      ，被害人雖非財產上之損害，亦得請求賠償相當之金額，
      第195 條第1 項前段亦有明文。又按慰撫金之多寡，應斟
      酌雙方之身分、地位、資力與加害程度，及其他各種情形
      核定相當之數額，該金額是否相當，自應依實際加害情形
      與被害人所受之痛苦及雙方之身分、地位、經濟狀況等關
      係決定之（最高法院51年度台上字第223 號判決先例意旨
      參照）。經查：
      ⑴依兩造不爭執事項㈠所載，王聖煒輾轉取得胡俊業遺失之
        皮包，卻未返還胡俊業，反將其內現金6 萬6,300 元占
        為己有，故意不法侵害胡俊業之財產權，應依民法第18
        4 條第1 項前段規定，對胡俊業負損害賠償責任。至楊
        博宇於胡俊業詢問皮包下落時，業已據實告知其已轉交
        王聖煒，復無證據證明楊博宇確有取得上開皮包內之現
        金，自難僅憑楊博宇將皮包轉交王聖煒乙節，遽認楊博
        宇與王聖煒故意共同不法侵害胡俊業之權利。從而，胡
        俊業依民法第184 條第1 項前段規定，請求王聖煒給付
        6 萬6,300 元，為有理由，應予准許，另依民法第184 
        條第1 項前段、第185 條第1 項前段規定，請求楊博宇
        與王聖煒連帶給付上開金額，則屬無據。
      ⑵次依兩造不爭執事項㈡、㈢所載，被告共同對胡俊業為前
        揭剝奪行動自由、傷害及恐嚇取財行為，侵害胡俊業之
        行動自由權、身體健康權及意思自由權，並經法院判決
        科以刑罰確定，應依民法第184 條第1 項前段、第185 
        條第1 項前段、第195 條第1 項前段規定，連帶賠償胡
        俊業非財產上損害。本院斟酌胡俊業遭被告剝奪行動自
        由約6 小時，期間被告並接續毆打、傷害胡俊業身體健
        康，又因遭被告恐嚇而聯繫胡素珍籌措20萬元以求脫身
        ，衍生之精神痛苦可以想像，並參胡俊業73年次，王聖
        煒72年次，楊博宇75年次，及兩造不爭執事項㈣所載之
        兩造身分、地位、財產狀況等情，認胡俊業就前開剝奪
        行動自由、傷害及恐嚇取財行為，各請求15萬元、8萬
        元、10萬元之精神慰撫金，尚屬過高，應以各10萬元、
        5 萬元、8 萬元，合計23萬元（計算式：10萬元+5萬元
        +8萬元=23萬元）為當。
    ⒉從而，胡俊業依民法第184 條第1 項前段規定，請求王聖
      煒給付6 萬6,300 元，及依民法第184 條第1 項前段及第
      185 條第1 項前段規定，請求被告連帶給付精神慰撫金23
      萬元，洵屬有據，逾此部分之請求，則屬無據。
  ㈡胡素珍部分：
    ⒈依兩造不爭執事項㈡⒊、㈢所載，胡素珍因被告前揭共同恐嚇
      取財行為，致意思自由權受侵害，受有交付現金20萬元之
      損害及精神上受有痛苦，被告亦因上開行為，經判處刑罰
      確定，被告應依民法第184 條第1 項前段、第185 條第1 
      項前段規定，連帶賠償胡素珍上開20萬元，及依民法第18
      4 條第1 項前段、第185 條第1 項前段、第195 條第1 項
      前段規定，連帶賠償胡素珍所受非財產上損害。
    ⒉本院斟酌被告故意藉由使胡素珍以視訊觀看胡俊業遭毆打
      傷勢，及大聲稱「欠50萬啦」等語，致胡素珍擔憂胡俊業
      之安危，心生畏懼而同意交付20萬元，足認胡素珍因被告
      前揭恐嚇取財行為，受有相當之精神上痛苦，並參胡素珍
      66年次，王聖煒72年次，楊博宇75年次，及兩造不爭執事
      項㈣所載之兩造身分、地位、財產狀況等情，認胡素珍請
      求20萬元之精神慰撫金，尚屬過高，應以8 萬元為當。
    ⒊從而，胡素珍依民法第184 條第1 項前段、第185 條、第1
      95 條第1 項前段規定，請求被告連帶賠償28萬元（計算
      式：20萬元+8萬元=28 萬元），應屬有據，逾此部分之請
      求，則非有據。
六、綜上所述，胡俊業依民法第184 條第1 項前段規定，請求王
    聖煒給付6 萬6,300 元，及依民法第184 條第1 項前段、第
    185 條第1 項前段規定，請求被告連帶給付23萬元，及胡素
    珍依民法第184 條第1 項前段、第185 條第1 項前段、第19
    5 條第1 項前段規定，請求被告連帶給付28萬元，暨均自起
    訴狀繕本送達翌日即110 年9 月29日起（見審訴卷第41頁至
    第43頁）至清償日止，按年息5%計算之利息，為有理由，應
    予准許，逾此部分之請求，則無理由，應予駁回。
七、原告陳明願供擔保聲請宣告假執行，核無不合，爰就原告勝
    訴部分酌定相當之擔保金額准許之，並依職權宣告被告如供
    相當之擔保，得免為假執行。至原告敗訴部分其假執行之聲
    請則失所附麗，應予駁回。
八、本件事證已臻明確，兩造其餘主張陳述及所提之證據，經審
    酌後於本件判決結果無影響，爰不逐一論述，附此敘明。
九、據上論結，原告之訴為一部有理由，一部無理由，判決如主
    文。
中　　華　　民　　國　111 　　年　　3 　　月　　16　　日
                  民事第三庭  法    官 張立亭
以上正本係照原本作成。
如不服本判決，應於送達後20日內，向本院提出上訴狀並表明上
訴理由，如於本判決宣示後送達前提起上訴者，應於判決送達後
20日內補提上訴理由書（須附繕本）。
中　　華　　民　　國　 111　　年　　3 　　月　　16　　日
                              書 記 官 洪嘉鴻